臺灣高雄地方法院刑事判決　　　　　　　　　　　　九十三年度易字第一七九號
　　公　訴　人　臺灣高雄地方法院檢察署檢察官
　　被　　　告　甲○○
　　選任辯護人　吳賢明
　　　　　　　　吳建勛
　　　　　　　　黃馨儀
右列被告因違反毒品危害防制條例案件，經檢察官聲請簡易判決處刑（九十二年度毒
偵字第七三五六號），本院高雄簡易庭認不宜以簡易判決處刑，改以通常程序審理，
本院判決如左：
    主  文
本件公訴不受理。
    理  由
一、公訴意旨略以：被告甲○○前於民國九十二年間因施用毒品案件，經本院以九十
    二年度毒聲字第一三六一號裁定送觀察、勒戒後，認無繼續施用毒品之傾向，並
    經台灣高雄地方法院檢察署檢察官於九十二年三月二十四日，以九十二年度毒偵
    字第一四二六號不起訴處分確定。嗣被告於五年內復基於施用毒品之概括犯意，
    自九十二年三月二十五日起至同年九月三十日十四時四十分回溯二十四小時內某
    時止，連續在某不詳處所，施用第二級毒品甲基安非他命（起訴書誤載為安非他
    命），為警通知被告於九十二年九月三十日至高雄縣鳳山市○○路○段一八八號
    鳳山採尿室採尿，經採集被告尿液檢驗後而查獲，因認被告涉犯毒品危害防制條
    例第十條第二項之施用第二級毒品罪嫌等語。
二、按案件起訴之程序違背規定者，應諭知不受理之判決，刑事訴訟法第三百零三條
    第一款定有明文。又九十三年一月九日修正施行之毒品危害防制條例（下稱新法
    ）第三十五條雖為刑法第二條關於新舊法適用之特別規定，惟該條文僅就新法「
    施行前繫屬之案件」為規範之對象，至於在舊法時期犯罪，於新法「施行後繫屬
    之案件」如何適用法律，則無明文，於此情形自應回歸刑法第二條，以為適用法
    律之依據。又犯施用毒品罪，經觀察、勒戒後，無繼續施用毒品傾向，經檢察官
    為不起訴處分，五年內再犯者，如何處理，新舊法規定有別。依舊法第二十第二
    項、第三項規定，應再裁定送勒戒處所觀察、勒戒，經觀察、勒戒後，無繼續施
    用毒品傾向者，仍應為不起訴處分，有繼續施用毒品傾向者，始依法追訴。惟依
    新法第二十三條第二項規定，於觀察、勒戒或強制戒治執行完畢釋放後，五年內
    再犯第十條之罪者，即應依法追訴，並無須先經觀察、勒戒程序。於此情形，經
    新舊法比較結果，自以舊法之規定，有利於行為人。至於經觀察、勒戒後，有繼
    續施用毒品傾向者，依舊法規定，除依法追訴外，雖應令入戒治處所施以強制戒
    治，似對行為人不利，然比較有利、不利，應就該法律全部規定作整體之觀察，
    依舊法第二十四條規定，於強制戒治之執行，檢察官認為無執行刑之必要者，得
    聲請法院裁定免其刑之執行；倘依新法，則無從免其刑之執行，自仍以舊法有利
    於行為人（最高法院九十三年度台非字第一四六號判決意旨參照）。經查：
  (一)甲基安非他命之半衰期為九小時，而甲基安非他命服用後二十四小時內約有百分
    之七十排泄於尿液中，惟其於尿液中排出之時間，均與使用劑量、使用頻率、被
    採樣者飲用水量之多寡及其體內代謝情況等因素皆有相關性，故依個案而異，一
    般可檢驗之最長時間為一至五天，此業經行政院衛生署管制藥品管理局於九十一
    年十月三日以該署管檢字第一一○四三六號函函釋明確。本案被告於九十二年九
    月三十日十四時四十分許於高雄縣鳳山市○○路○段一八八號鳳山採尿室經採集
    之尿液以酵素免疫分析法初步檢驗，及以氣相層析質譜儀法確認檢驗結果，確呈
    甲基安非他命陽性反應，有台灣檢驗科技股份有限公司九十二年十月十五日濫用
    藥物尿液檢驗報告在卷可證（見警卷第五頁），固堪認被告確於九十二年九月三
    十日十四時四十分許回溯五天內之某時（不含公權力拘束期間）有施用第二級毒
    品甲基安非他命之犯行。
  (二)又被告前於九十二年間因施用毒品案件，經本院以九十二年度毒聲字第一三六一
    號裁定送觀察、勒戒後，認無繼續施用毒品之傾向，於九十二年三月二十五日自
    台灣高雄看守所附設勒戒處所釋放，並經台灣高雄地方法院檢察署檢察官於九十
    二年三月二十四日，以九十二年度毒偵字第一四二六號不起訴處分確定等情，亦
    有台灣高等法院被告全國前案紀錄表、刑案資料查註紀錄表、全國施用毒品案件
    紀錄表、法務部在監在押資料表各一份在卷可查，足認被告曾於九十三年一月九
    日毒品危害防制條例修正施行前，因施用毒品案件為警查獲一次，並經裁定送觀
    察、勒戒結果，認無繼續施用傾向而經檢察官為不起訴處分確定。
  (三)綜上所述，本件被告係於九十三年一月九日毒品危害防制條例修正施行前涉犯施
    用第二級毒品犯行，揆諸前揭說明，依刑法第二條比較適用結果，以舊法有利於
    行為人。從而，本件被告施用毒品犯行，自應先依舊法令入處所施以觀察、勒戒
    ，並視其觀察、勒戒情形如何而分別依法辦理，始為適法。公訴人未經前開觀察
    、勒戒程序，即依新法之規定逕向本院對被告提起公訴，尚有未合，其起訴程序
    有違法律規定，爰不經言詞辯論，逕為諭知不受理之判決。
據上論斷，應依刑事訴訟法第三百零三條第一款、第三百零七條，判決如主文。
中      華      民      國    九十三    年      八      月     三十     日
                                    臺灣高雄地方法院刑事第四庭
                                        審判長法  官  吳 永 宋
                                              法  官  林 勇 如
                                              法  官  洪 能 超
右正本證明與原本無異。
如不服本判決，應於判決送達後十日內，向本院提出上訴狀。
                                              書記官  吳 金 霞
中    華    民    國      九十三      年      八      月      三十      日
